最　高　行　政　法　院　裁　定
　　　　　　　　　　　　　94年度裁字第00653號
上　訴　人　甲○○
　　　　　　　　　　（送達代收人林志忠律師住臺北市○○○
　　　　　　　　　　　路4段75號9樓之2）
被 上訴 人　財政部臺灣省北區國稅局
代　表　人　許虞哲
　　　　　　　　　　（送達代收人張素雲
上列當事人間因贈與稅事件，上訴人不服中華民國92年10月22日
臺北高等行政法院92年度簡字第12號判決，提起上訴。本院裁定
如下：
    主  文
上訴駁回。
上訴審訴訟費用由上訴人負擔。
    理  由
一、按對於適用簡易程序之裁判提起上訴或抗告，須經本院許可
    ，且該許可以訴訟事件所涉及之法律見解具有原則性者為限
    ，行政訴訟法第235條定有明文。所謂具有原則性，係指該
    事件所涉及之法律見解，有統一法律解釋之必要者而言。
二、上訴人上訴意旨略謂：查上訴人與次子郭士豪贈與稅事件，
    及郭士豪與其長兄郭士源間之另一贈與稅事件，存有互斥之
    牽連關係，故臺北市國稅局最初於查核該兄弟間之贈與稅事
    件時，上訴人已自承有4筆資金贈與其次子，用作次子支付
    長子購屋價金之來源，臺北市國稅局實應僅將本件課稅事件
    移送被上訴人承辦即可，而不應於取得上訴人自承贈與予次
    子之說明後，逕行發單核課該兄弟間之贈與稅，然後趁納稅
    義務人不諳稅法規定，於誤繳稅款後，於事隔多時，再將本
    件父子間之贈與稅事件，移送被上訴人進行本件課稅及罰鍰
    處分。是本件與該兄弟間之兩件課稅處分，就其整體而言，
    實係稅務機關對於納稅義務人指導於前，並使納稅義務人因
    信賴而有所作為後，再為與其先前表示相反之課稅處分，而
    使納稅義務人遭受經濟上之不利益，其顯然違背誠實信用原
    則，與行政程序法第8條規定牴觸。原審對於上情未予審究
    ，亦屬不適用行政程序法第8條之違背法令。另查本件系爭
    贈與事實，雖為上訴人所片面自認，但郭士豪事前既不知情
    ，則其聲明拒絕受贈於後，乃當然之理。況且，郭士豪之財
    務，統由上訴人管理，郭士豪對於上訴人自承贈與始末，本
    全無所悉。是本件系爭贈與款項，郭士豪既未知悉於前，復
    已聲明拒絕於後，則本件系爭贈與，自非稅法上之贈與行為
    。然原審亦未論究郭士豪是否知悉上訴人自承4筆贈與之事
    實，逕以其他不相關之事項，推斷郭士豪已允諾受贈，其判
    決理由，存有矛盾，顯有適用法規不當之違誤，爰請求廢棄
    原判決。
三、被上訴人則以：查本件上訴人將系爭款項給與次子郭士豪，
    郭士豪並無反對之意思表示，且依上訴人所作之說明，郭士
    豪係將該受贈款項用於代償其兄郭士源之債務，郭士源為返
    還其弟之債務，乃將其名下所有坐落臺北市○○○路之房屋
    ，以新臺幣（下同）6,200,000元之價格出售予其弟。則其
    間已構成3次之法律行為，即上訴人與次子郭士豪間移轉現
    金（動產）之占有，屬第1次實質贈與行為；郭士豪代其兄
    郭士源清償債務，屬遺產及贈與稅法第5條第1款規定視同贈
    與之行為；至郭士源與郭士豪兩兄弟間之房地買賣移轉，屬
    遺產及贈與稅法第5條第6款規定二親等以內親屬間財產之買
    賣視同贈與之行為，惟因第2次與第3次行為有牽連關係，併
    為同一法律行為。被上訴人係就第1次實質贈與之行為，依
    遺產及贈與稅法第4條第2項規定課徵贈與稅，並以上訴人為
    納稅義務人，與另案郭士源、郭士豪兩兄弟間財產之買賣視
    同贈與行為，係以郭士源為贈與稅納稅義務人，案由財政部
    臺北市國稅局核課贈與稅確定，被上訴人並非該行政處分之
    機關，且課稅主體、贈與年度、贈與標的均與本案不同，二
    者之課稅事實並無互斥關係；亦即郭士豪向郭士源購買不動
    產，縱令其中有部分資金與系爭贈與款項有關，因購買不動
    產之行為與本件單純之實質贈與行為，係屬不同之事實行為
    ，並無礙本件實質贈與之認定，是其主張稽徵機關違反行政
    程序法第8條誠實信用原則，當不足採。另依遺產及贈與稅
    法第3條第1項、第4條第2項、第24條及第44條等規定，原審
    已於判決中詳其所調查之事實。而上訴人上訴理由僅就原
    審判決之事實有所爭執，且上訴人執以上訴之理由，均於行
    政訴訟時提出，其所主張之事實及法規見解並未為原審所採
    ，原判決並無所謂違背法令、理由矛盾或與判決主文間相矛
    盾不符之情事，本件是難符合行政程序法第242條規定之要
    件，爰請求駁回上訴。
四、原判決以：查上訴人於民國（下同）85年3月5日將標會款
    540,000元及於同年7月2日自銀行帳戶轉帳1,332,000元予其
    次子郭士豪，此有上訴人87年2月20日說明書、郭士豪臺北
    銀行活期儲蓄存款第00000000000-0帳號、同銀行上訴人活
    期存款第00000000000-0帳號、活期儲蓄存款第00000000000
    -0帳號存摺、互助會單等影本各1份附原處分卷足憑，且為
    兩造所不爭執，洵堪信實。次依開標日期83年3月5日至86年
    4月5日止，會首為郭廷振互助會單所載，上訴人共計參加3
    會，其長子郭士源亦參加3會，而次子郭士豪則未參加；另
    揆諸上訴人於87年2月20日所作說明書謂：「．．． (一)
    民國85年3月5日由郭士豪得標之會錢54萬元正，會單具名為
    本人（因會首並不認識郭士豪）」等語，會單名字既列上訴
    人，若係郭士豪委託上訴人所參加，惟關於會款如何交付，
    上訴人並未證明以實其說，足認郭士豪並未參與該互助會，
    而係上訴人所參加；是會首郭廷振於86年8月13日所立「由
    郭士豪得標會款」之證明，尚難可信；從而上訴人主張該54
    萬元之會款，係郭士豪所參加而得標等語，尚難可信。另揆
    諸郭士豪於原處分機關所作說明書，明其與其兄郭士源不
    動產買賣價金支付之所有過程；惟查本件系爭贈與款項已由
    郭士豪分別於85年4月中旬及同年7月4日自其所有臺北銀行
    復興分行第00000000000-0帳戶領現分別支用於代償其兄郭
    士源之私人債務，不動產亦已完成所有權移轉，有他項權利
    移轉變更契約書、他項權利證明書及不動產買賣契約書等影
    本各1份在卷足憑，他項權利人係由王文俊移轉變更為郭士
    豪，不動產買賣契約書之簽約人、登記所有權人亦均為郭士
    豪，難謂郭士豪不知情。且郭士豪尚無償還情事，此復為上
    訴人於臺北市國稅局查核時出具之說明書、復查申請書、訴
    願書所一再陳述之事實，足堪證明郭士豪已允諾受贈；雖郭
    士豪於90年11月20日出具聲明書聲明拒絕受贈等語，惟郭士
    豪於85年間受贈之事實，已如上述；尚難以事後之聲明書，
    即可推翻其先前已受贈之事實。綜上所述，原處分依法並無
    不合，訴願決定予以維持，亦無違誤等情，均已詳予論述，
    維持原處分及訴願決定，而駁回上訴人在原審之訴。又本件
    屬行政訴訟法第229條規定之適用簡易程序之行政訴訟事件
    ，依同法第233條第1項規定簡易訴訟程序之裁判得不經言詞
    辯論為之。本件上訴人對於適用簡易程序之原判決提起上訴
    ，其前揭上訴意旨，經核係就原判決依職權調查、證據取捨
    之事實認定所為爭議，無所涉及之法律見解具有原則性情事
    ，揆諸首揭說明，上訴人提起上訴，不應許可，其上訴難謂
    合法，應予駁回。
五、依行政訴訟法第249條第1項前段、第104條、民事訴訟法第
    95條、第78條，裁定如主文。
中    華    民    國    94    年    4     月    14    日
                  第二庭審判長法  官　葉　振　權
                              法  官  蔡  進  田
                              法  官　劉　鑫　楨
                              法  官　吳　明　鴻
                              法  官　梁　松　雄
以  上  正  本  證  明  與  原  本  無  異
中    華    民    國    94    年    4    月    15     日
　　　　　　　　　　　　　　　書記官　陳　盛　信
